【裁判字號】    98,台上,4189
【裁判日期】    980723
【裁判案由】    妨害自由等罪
【裁判全文】
最高法院刑事判決            九十八年度台上字第四一八九號
上  訴  人  甲○○
            乙○○
            丁○○
            丙○○
上列上訴人等因妨害自由等罪案件，不服台灣高等法院中華民國
九十五年十二月二十二日第二審判決（九十五年度上訴字第三二
一七號，起訴案號：台灣桃園地方法院檢察署九十三年度偵字第
一七五九０號），提起上訴，本院判決如下：
    主  文
上訴駁回。
    理  由
一、甲○○、乙○○、丁○○、丙○○妨害自由部分：
按刑事訴訟法第三百七十七條規定：上訴於第三審法院，非以判
決違背法令為理由不得為之；是提起第三審上訴，應以原判決違
背法令為理由，係屬法定要件；如果上訴理由書狀並未依據卷內
訴訟資料具體指摘原判決不適用何種法則或如何適用不當，或所
指摘原判決違法情事顯與法律規定得為第三審上訴理由之違法情
形不相適合時，均應認其上訴為違背法律上之程式，予以駁回。
本件原判決關於上訴人甲○○、乙○○、丁○○、丙○○妨害自
由部分，撤銷第一審對於丙○○之科刑判決，並變更檢察官之起
訴法條（刑法第三百三十條第一項），改判論處丙○○共同私行
拘禁罪刑（處有期徒刑一年；原判決主文第二項贅載「剝奪人之
行動自由」）；另維持第一審論處甲○○、乙○○、丁○○（甲
○○等三人，以下除分別載稱姓名者外，合稱為「甲○○等三人
」）共同私行拘禁罪刑（各處有期徒刑八月）之判決，駁回甲○
○等三人在第二審之上訴，已詳敘其調查證據之結果及證據取捨
並認定事實之理由；所為論斷，均有卷存證據資料可資覆按。從
形式上觀察，原判決此等部分並無違背法令之情形。甲○○等三
人之上訴意旨略稱：(一)原審審理時，未於調查證據程序之最後，
即就被訴事實為訊問之程序，訴訟程序顯然違背刑事訴訟法第二
百八十八條第三項之規定。(二)黃氏仙於警詢時陳述：伊於民國九
十三年十月二十九日十三時（即下午一時）遭綁等語，與原判決
認定之時間點不符。又黃氏仙於警詢指認犯罪嫌疑人時，有關丁
○○及丙○○之指認表中，雖有三張不同男性照片，但獨丁○○
、丙○○之照片無身高指標，迥異於其他併供指認者，是否係利
用照片有無身高指標之差異性，讓黃氏仙能輕易指認？況且，黃
氏仙有無看見丁○○，涉及丁○○有無上樓至乙○○住處之判斷
。原審應再傳喚黃氏仙、洪士鑫到庭釐清。然原審未予傳喚，亦
未於判決內說明不予傳喚之理由，有應調查之證據未調查及判決
理由不備之違法。(三)原判決據丙○○於警詢及偵查時之供述，認
定九十三年十月二十九日上午，丙○○係接獲甲○○之電話，始
驅車前往苗栗參與本件犯行。上開認定與卷內彼二人之通聯紀錄
所記載「該次通話係丙○○撥手機予甲○○」等情不符，有證據
上理由矛盾之違法。(四)原判決認定丁○○持彼所有之手銬銬住黃
氏仙之雙手，但未說明其認定該手銬為丁○○所有之理由，有判
決理由不備之違法等語。丙○○之上訴意旨略稱：(一)原判決事實
欄記載，丙○○於九十三年十月二十九日下午二、三時，將黃氏
仙衣服脫光，以膠帶綑綁彼雙腳及矇住彼雙眼而私行拘禁等情；
但理由欄內並未說明認定丙○○係在該日下午二、三時為上揭行
為之理由。此項事實認定，攸關丙○○於離去之際，有無接續犯
意而私行拘禁，原判決未說明認定之理由，有理由不備之違法。
(二)依原判決事實欄之記載，九十三年十月二十九日上午十時許，
係丁○○以手銬銬住黃氏仙，丙○○並無綑綁之行為；但原判決
理由欄卻記載「黃氏仙於九十三年十月二十九日上午十時許遭丙
○○綑綁後，迄下午一時三分許與洪士鑫通電話」。原判決對於
丙○○實行妨害自由之行為，前後記載不一，有理由矛盾之違誤
。(三)丙○○對於妨害自由之犯行，自始坦承不諱，並已與黃氏仙
達成和解。原判決量處丙○○有期徒刑一年，對甲○○等三人卻
僅宣告有期徒刑八月，量刑顯然失衡。(四)請求為緩刑之宣告等語
。
惟查：原判決已依憑甲○○等三人及丙○○之部分供述，證人即
被害人黃氏仙、證人洪士鑫之證詞，卷附甲○○、乙○○、丙○
○、黃氏仙、洪士鑫之行動電話通聯紀錄、行動電話基地台測試
報告、黃氏仙之腕部傷痕照片及扣案之手銬、行動電話等各項證
據資料，於理由欄詳敘認定甲○○等三人及丙○○有原判決事實
欄一前段所載，因不滿暫住乙○○租住處之越南籍脫逃外勞黃氏
仙挑剔工作，遂共同基於妨害自由之犯意聯絡，於九十三年十月
二十九日上午九時三十分許，由丁○○、丙○○前往乙○○租住
處，先綑綁乙○○以取信於黃氏仙，再以手銬銬住黃氏仙之雙手
，命彼打電話給老公要錢，嗣黃氏仙打電話向甲○○求救，甲○
○佯稱伊人在台北後即掛斷電話，至該日下午一時三分許，適洪
士鑫打電話與黃氏仙聯繫，黃氏仙趁機向洪士鑫求救並委請報警
，迄該日下午二、三時許，丁○○、丙○○決意離開，為防止黃
氏仙逃跑，竟接續將彼之衣服脫光並以膠帶綑綁彼之雙腳及矇住
雙眼，將彼私行拘禁在該處等犯行之理由。並對於甲○○等三人
否認犯罪，各自辯稱：甲○○該日上午前往苗栗協和醫院探病後
即返回桃園住處；乙○○係在租住處睡覺，突遭丙○○綑綁始驚
醒，嗣丙○○告稱是要演戲給黃氏仙看；丁○○於該日與丙○○
約好去找乙○○吃海產，但駕車至乙○○租住處前，見丙○○一
人走進該處屋內，丁○○即在自己車上睡覺，二個多小時後醒來
，不見他人，即自行離去，甲○○等三人均未參與本件妨害自由
犯行等各節及丙○○供稱：當天只有彼一人前往乙○○租住處綑
綁黃氏仙，是臨時起意要教訓黃氏仙等語，如何與事實不符而認
非可採，逐一詳加指駁（見原判決理由欄一）。且敘明如原判決
附表一所示之手銬、行動電話等物品宣告沒收所憑之證據及理由
（見原判決正本第十七頁）。經核原判決採證認事並無違反經驗
法則、論理法則，亦無任意推定犯罪事實、違背證據法則、判決
理由不備、理由矛盾或適用法則不當之違誤。又依卷內甲○○與
丙○○間之行動電話通聯紀錄所示，九十三年十月二十九日上午
八時二十一分六秒，甲○○曾發話至丙○○處（見偵查卷一第一
一三頁）。原判決認定丙○○係接獲甲○○之電話始赴乙○○租
住處，並無與卷內證據資料不符之情形。甲○○等三人之上訴意
旨(三)、(四)及丙○○之上訴意旨(一)無非就原審採證認事之適法職權
行使及原判決已明白論斷之事項，重為事實上之爭執，俱非適法
之第三審上訴理由。至於甲○○等三人之辯護人在原審準備程序
期日，固以言詞聲請傳喚證人黃氏仙（見原審卷第七三頁）；然
甲○○等三人及辯護人在原審審判期日，於審判長詢及「尚有何
證據請求調查？」時，均答稱：「沒有」（見原審卷第九二頁）
，原審未再傳喚黃氏仙、洪士鑫為調查，尚難謂有調查職責未盡
之違法。又原判決理由欄一之(五)說明黃氏仙指認丁○○、丙○○
應無認錯之可能一節，固載有：「黃氏仙於九十三年十月二十九
日上午十時許遭丙○○綑綁後…」等詞句（見原判決正本第十頁
），致與事實欄認定丙○○係當天下午二、三時許始綑綁黃氏仙
之雙腳等情有未盡一致之處，但此一瑕疵並無礙於丙○○有妨害
黃氏仙行動自由之犯罪事實之認定，即於判決結果不生影響。甲
○○等三人之上訴意旨(二)及丙○○之上訴意旨(二)所指云云，均不
得執為上訴第三審之適法理由。再刑之量定，乃法律賦予法院自
由裁量之事項，倘於科刑時，已以行為人之責任為基礎，並斟酌
刑法第五十七條所列各款事項，而未逾越法定刑度，即難謂違法
。原判決已敘明審酌丙○○之素行、犯罪之動機、目的、手段及
犯後已坦承妨害自由部分之犯行並已向黃氏仙道歉及為損害賠償
等一切情狀，就妨害自由部分量處丙○○有期徒刑一年；又說明
第一審審酌甲○○等三人之素行、本件犯行對黃氏仙造成之傷害
及甲○○等三人犯後猶否認犯行，各量處有期徒刑八月為適當之
理由（見原判決正本第十七至十八頁）。原判決對於甲○○等三
人及丙○○妨害自由部分之犯罪動機、目的、手段、所生損害及
犯罪後之態度等刑法第五十七條所定科刑輕重應審酌之事項已加
以審酌。而依原判決認定之事實，甲○○等三人與丙○○所實行
之犯罪手段並非完全相同，原審審酌彼等參與之程度、手段，量
處丙○○較甲○○等三人為重之刑，亦無違反平等、比例原則可
言。丙○○之上訴意旨(三)就原審量刑之適法職權行使，任意指摘
，難謂為合法之上訴理由。另依原審九十五年十二月一日之審判
筆錄記載，原審審判長於調查全案證據之後，於詢問：「尚有何
證據請求調查？」並經到場之當事人及辯護人均答稱：「沒有」
之後，始就被訴犯罪事實訊問甲○○等三人及丙○○（見原審卷
第九二頁），原審踐行之訴訟程序並無違反刑事訴訟法第二百八
十八條第三項規定之情形。甲○○等三人之上訴意旨(一)與甲○○
等三人及丙○○之其他上訴意旨，顯均非依據卷內訴訟資料具體
指摘原判決關於甲○○等三人及丙○○妨害自由部分有何違背法
令之情形，核與法律規定得為第三審上訴理由之違法情形不相適
合。甲○○等三人之上訴及丙○○就其妨害自由部分之上訴均違
背法律上之程式，俱予駁回。又本件為程序判決，丙○○上訴意
旨(四)另請求為緩刑之宣告，本院無從審酌，併予敘明。
二、丙○○竊盜部分：
按刑事訴訟法第三百七十六條所列各罪之案件，經第二審判決者
，不得上訴於第三審法院，法有明文。又上訴未聲明為一部者，
視為全部上訴，同法第三百四十八條第一項亦有明定。丙○○不
服原判決，於九十六年一月八日提起第三審上訴，其上訴狀並未
聲明僅對原判決關於其妨害自由部分提起上訴，應視為對其竊盜
部分亦提起上訴。查丙○○竊取被害人黃氏仙所有之戒指、口紅
及粉餅盒等物之犯行，經原判決撤銷第一審關於該部分之科刑判
決，改判論處丙○○刑法第三百二十條第一項竊盜罪刑（處有期
徒刑四月），核屬刑事訴訟法第三百七十六條第二款之案件，依
上開說明，既經第二審判決，自不得上訴於第三審法院。丙○○
竟復對於其竊盜部分提起上訴，顯為法所不許，予以駁回。
據上論結，應依刑事訴訟法第三百九十五條前段，判決如主文。
中    華    民    國  九十八  年    七    月  二十三  日
                      最高法院刑事第七庭
                          審判長法官  林  永  茂
                                法官  吳  昆  仁
                                法官  蘇  振  堂
                                法官  蕭  仰  歸
                                法官  林  立  華
      本件正本證明與原本無異
                                      書  記  官
中    華    民    國  九十八  年    七    月  二十七  日
                                                     ｍ


司法院資訊處製作；財團法人民間司法改革基金會備份。
